【裁判字號】    97,消債抗,23
【裁判日期】    971028
【裁判案由】    更生事件
【裁判全文】
臺灣臺北地方法院民事裁定            97年度消債抗字第23號
抗  告  人  甲○○
上列抗告人因消費者債務清理事件聲請更生，對於中華民國97年
6月16日本院97年度消債更字第314號裁定提起抗告，本院裁定如
下：
    主  文
抗告駁回。
抗告程序費用新臺幣壹仟元由抗告人負擔。
    理  由
一、抗告意旨略以：抗告人於民國95年8 月間曾與最大債權銀行
    安泰商業銀行股份有限公司（下稱安泰銀行）成立協商，其
    中協商機構包含美商花旗銀行股份有限公司（下稱花旗銀行
    ），僅因抗告人每月收入扣除生活開支無法履行原協商內容
    ，遂於同年9 月再次聲請協商。然花旗銀行並不同意此次清
    償方案，致第二次協商不成立，是本次協商不成立非係抗告
    人所致。又上開第二次協商不包括香港商香港上海匯豐銀行
    股份有限公司（下稱匯豐銀行），係當時抗告人協商之債權
    銀行乃中華商業銀行股份有限公司（下稱中華銀行），中華
    銀行於96年間始與匯豐銀行合併，故該次協商並無匯豐銀行
    之名。原裁定認抗告人未與上開二銀行申請協商，即向本院
    聲請更生，容有誤解，為此聲明廢棄原裁定等語。
二、按聲請更生或清算不合程式或不備其他要件者，法院應以裁
    定駁回之。但其情形可以補正者，法院應定期間先命補正；
    債務人對於金融機構因消費借貸、自用住宅借款、信用卡或
    現金卡契約而負債務，在聲請更生或清算前，應提出債權人
    清冊，以書面向最大債權金融機構請求協商債務清償方案並
    表明共同協商之意旨，消債條例第8條及第151條第1 項分別
    定有明文。核此條項之立法目的，係因債務人對於金融機構
    因消費借貸、自用住宅借款、信用卡或現金卡契約而負債務
    ，其法律關係較單純明確，金融機構並已訂有債務協商機制
    ，使債務人與多數債權人間能自主解決其債務，如能協商成
    立，債務人或不須依本條例聲請更生或清算，可疏減法院負
    擔，有效分配司法資源，遂採行協商前置主義，故債務人自
    應確實經此協商程序，始能聲請更生或清算。
三、抗告人雖主張其已向最大債權銀行安泰銀行提出協商之請求
    ，僅因花旗銀行不同意協商方案致協商不成立；又抗告人債
    權銀行當時為中華銀行而非匯豐銀行，並非抗告人未與匯豐
    銀行進行協商云云。惟查，觀諸抗告人於原審所提出自行填
    寫之「聲請人之債權人清冊」，及「財團法人金融聯合徵信
    中心當事人綜合信用報告─債務清理條例前置協商專用債權
    人清冊」（見原審卷第44至57頁）可知，抗告人之最大債權
    銀行係匯豐銀行，是參首揭規定，抗告人應以書面向匯豐銀
    行申請協商，始符合消債條例第151條第1項之規定，抗告人
    自陳其係向安泰銀行申請協商，與上開規定自有未合。從而
    ，抗告人未完成前置協商逕向本院聲請更生，難謂有據；抗
    告人之更生聲請，既欠缺前置協商程序，且此欠缺不能補正
    ，原審法院駁回抗告人更生之聲請，應為有理由，抗告人求
    予廢棄，為無理由，應予駁回。
四、據上論結，本件抗告為無理由，依消費者債務清理條例第15
    條、民事訴訟法第495條之1第1項、第449條、第95條、第78
    條，裁定如主文。
中    華    民    國    97    年    10    月    28    日
                  民事第五庭審判長法  官  薛中興
                                  法  官  許純芳
                                  法  官  熊誦梅
以上正本係照原本作成
本裁定不得抗告
中    華    民    國    97    年    10    月    28    日
                                  書記官  董美妙


司法院資訊處製作；財團法人民間司法改革基金會備份。
